臺灣臺北地方法院民事判決　　　　　　　　　　　　　　九十三年度建字第五七號
　　原　　　告　遠嘉實業有限公司
　　法定代理人　乙○○
　　訴訟代理人　陳昆明律師
　　被　　　告　玉都營造有限公司
　　法定代理人　甲○○
右當事人間請求給付工程款事件，本院於中華民國九十三年四月二十三日言詞辯論終
結，判決如下：
    主  文
被告應給付原告新台幣肆佰陸拾壹萬肆仟捌佰玖拾元及自民國九十三年二月二十六
日起至清償日止，按週年利率百分之五計算之利息。
原告其餘之訴駁回。
訴訟費用由被告負擔十分之九，餘由原告負擔。
本判決原告勝訴部分，於原告以新台幣壹佰伍拾肆萬元供擔保後，得假執行。但被告
以新台幣肆佰陸拾壹萬肆仟捌佰玖拾元預供擔保，得免為假執行。
原告其餘假執行之聲請駁回。
    事實及理由
一、原告起訴主張：
  (一)兩造於民國九十一年間簽訂承攬契約，由原告負責施作被告向訴外人即業主中華
    工程股份有限公司所承包捷運新莊線ＣＫ五七○Ｄ新莊站及頭前庄站之連續壁工
    程（下稱系爭工程），兩造於九十二年十二月八日進行結算，被告已付工程款二
    千二百九十五萬三千二百八十元，尚積欠工程款共計新台幣（下同）二百八十四
    萬三千二百七十五元，惟原告事後比對發現，原告從未收受被告於已付款支票明
    細表所列票號：ＡＥ0000000號、發票日期：九十二年三月十日、票面金
    額：一百萬元支票，原告事後再與被告進行確認，被告亦表示未曾簽發前揭支票
    ，足見兩造九十二年十二月八日計算前揭工程款，漏列一百萬元之工程款，又被
    告於九十二年十二月結算後，為清償所餘工程款曾簽發票號：ＡＥ000000
    0號、發票日期：九十二年十二月二十日、票面金額：一百萬元之支票予原告，
    該支票經提示退票，是被告就十二年十二月八日結算工程部分實積欠原告三百八
    十四萬三千二百七十五元（即未經原告收受之ＡＥ0000000號支票票款一
    百萬元加上所餘工程款二百八十四萬三千二百七十五元）。原告於九十二年十二
    月八日結帳後繼續承作後續工程，兩造於九十二年十二月三十一日估驗結算已完
    成工程款為七十七萬一千六百十八點八元，是被告就工程款部分共積欠四百六十
    一萬四千八百九十三元（即0000000+0000000+771618.8=0000000，小數點以下捨
    去）。
  (二)被告法定代理人於九十一年五月間以被告亟需資金週轉為由，向原告借款五十萬
    元，履經催討仍未償還，系爭借款既供被告周轉資金使用，理應由被告負責償還
    。
  (三)爰依承攬及消費借貸法律關係，請求：
    1.被告應給付原告五百十一萬四千八百九十三元及自九十三年二月二十六日起至
      清償日止，按週年利率百分之五計算之利息。
    2.願供擔保，請准宣告假執行。
二、被告未於最後言詞辯論期日到場，據其以前所提出書狀記載略以：被告對為支付
    工程款所簽發票號：ＡＥ0000000號之一百萬元支票已遭退票一節並不爭
    執，惟原告迄今未補齊相關發票，被告就所餘工程款並無給付義務，又被告否認
    曾向原告借款五十萬元，縱認前揭借款屬實亦係被告法定代理人甲○○之個人行
    為，與被告無涉等語。
三、本件被告未於言詞辯論期日到場，無民事訴訟法第三百八十六條所列各款情形，
    依原告之聲請，由其一造辯論而為判決。
四、原告主張兩造於九十一年間簽訂承攬契約，由原告負責施作系爭工程，兩造於九
    十二年十二月八日進行結算後，被告已付工程款二千二百九十五萬三千二百八十
    元，尚積欠工程款二百八十四萬三千二百七十五元，惟經兩造原告事後對帳確認
    ，被告於已付款支票明細表中所列票號：ＡＥ0000000號之一百萬元之支
    票並未經原告收受，是兩造九十二年十二月八日計算已付工程款為二千二百九十
    五萬三千二百八十元時，漏列一百萬元之工程款，又被告於九十二年十二月結算
    後，為清償所餘工程款而簽發票號：ＡＥ0000000號之一百萬元支票予原
    告，業經退票等情，業據原告提出與其所述相符之系爭工程合約書（見本院卷第
    七至第二一頁）、計價單（見本院卷第二二、二三頁）、票號：ＡＥ00000
    00號支票暨退票理由單、二四五標土方明細表（見本院卷第二五頁）、估驗表
    （見本院卷第六十頁）及付款支票號碼明細表（見本院卷第六二頁）等影本為證
    ，並為兩造所不爭執，堪信為真。惟被告抗辯其於原告補齊發票前得拒付工程款
    ，並否認系爭借款係被告所借云云，惟查：
  (一)依系爭工程合約第五條第七項「計價程序：計價時請攜帶請款單、數量計算式、
    １００％金額發票至工地負責人處申請計價。上述資料不齊全者不予以計價。」
    之規定，原告需備齊請款單、數量計算式及１００％金額發票等文件始得向被告
    工地負責人申請計價，又查系爭工程業已完工驗收並經兩造計價完成等情，有系
    爭系爭工程合約書（見本院卷第七至第二一頁）、計價單（見本院卷第二二、二
    三頁）、二四五標土方明細表（見本院卷第二五頁）、估驗表（見本院卷第六十
    頁）及付款支票號碼明細表（見本院卷第六二頁）等影本為證，並為兩造所不爭
    執，堪認系爭工程之計價程序業已完成，從而被告抗辯原告未備齊發票，其得拒
    付工程款云云，顯與事實不符，委無足取。
  (二)原告主張被告法定代理人於九十一年五月間曾向原告借款五十萬元等情，業經被
    告否認，原告復無法提出其他證據證明被告確實曾向其借款五十萬元，從而原告
    請求被告返還借款及法定遲延利息，即屬無據，不應准許。
五、綜上所述，原告基於兩造間承攬關係請求給付四百六十一萬四千八百九十三元及
    及自九十三年二月二十六日起至清償日止，按週年利率百分之五計算之利息，即
    屬正當，應予准許。逾此部分之請求為無理由，應予駁回。又兩造均陳明願供擔
    保，請准宣告假執行或免為假執行。關於原告勝訴部分，經核均無不合，爰各酌
    定如主文所示之擔保金額，併與准許。至原告敗訴部分，其假執行之聲請，以失
    所附麗，並併予駁回。
六、本件判決之基礎已臻明確，兩造其餘攻擊防禦方法及舉證，核與判決均無影響，
    毋庸一一論列，併此敘明。
七、據上論結，本件原告之訴為一部有理由，一部無理由，依民事訴訟法第三百八十
    五條第一項前段、第七十九條、第三百九十條第二項及第三百九十二條第二項，
    判決如主文。
中　　　華　　　民　　　國　　九十三　　年　　　五　　　月　　  七  　　日
                    民事第二庭  審判長法  官    吳燁山
                                      法  官    黃雯惠
                                      法  官    李家慧
右正本係照原本作成
如對本判決上訴，須於判決送達後廿日內向本院提出上訴狀
中　　　華　　　民　　　國　　九十三　　年　　　五　　　月　　　七　　　日
                                       書記官    劉芳菊
民事訴訟法第三百九十二條
法院得宣告非經原告預供擔保，不得為假執行。
法院得依聲請或依職權，宣告被告預供擔保，或將請求標的物提存而免為
假執行。
依前項規定預供擔保或提存而免為假執行，應於執行標的物拍定、變賣或
物之交付前為之。
